臺灣臺中地方法院民事判決　95年度訴字第2415號
原　　　告　丙○○
訴訟代理人　乙○○
被　　　告　甲○○
　　　　　　　　　　　 (現於臺灣臺中監獄南投分監執行中)
上列被告因過失傷害案件，經原告提起請求損害賠償之附帶民事
訴訟（95年度交附民字第226號），經本院刑事庭裁定移送前來
，本院於96年5月4日言詞辯論終結，判決如下：
    主      文
被告應給付原告新臺幣壹拾萬壹仟零捌拾貳元，及自民國九十
五年十一月二十四日起至清償日止，按年息百分之五計算之利息
。
原告其餘之訴駁回。
訴訟費用新臺幣貳仟玖佰元由被告負擔四分之一，餘由原告負擔
。
本判決第一項，於原告以新臺幣肆萬元供擔保後，得假執行。
原告其餘假執行之聲請駁回。
    事實及理由
一、按訴狀送達後，原告不得將原訴變更或追加他訴。但擴張或
    減縮應受判決事項之聲明者，不在此限。民事訴訟法第255
    條第1項第3款定有明文。原告於起訴時，請求被告賠償新台
    幣 (下同)66 萬元，嗣於95年10月18日提準備書狀時，加計
    利息，復於95年12月27日減縮為56萬元及其利息，揆諸上開
    說明，為法之所許，合先敘明。
二、原告起訴主張：被告蔡家豪於民國94年7月27日15時25分許
    ，駕駛車牌號碼4578-LR號自小客車，沿臺中縣大里市○○
    ○路由東往西方向行駛，行經台中縣大里市○○○路與大里
    路口時，原應注意車前狀況，並隨時採取必要之安全措施，
    且車輛行駛，經無號誌交叉路口時，應減速慢行，作隨時停
    車之準備，而依當時情形，天候晴天，道路無障礙物，視距
    良好，又無不能注意之情事，竟疏未注意車前狀況，於路口
    號誌未運作（故障）時，並未注意減速慢行，適同一時、地
    ，有原告駕駛之車牌號碼H5-0619號自用小客車行經該路口
    （本由臺中縣大里市○里路由南往北行駛），被告煞車不及
    ，二車因而發生碰撞，致原告受有頭部開放性傷口、臉、頭
    皮、頸之挫傷及兩耳感音性聽障等傷害，嗣經臺灣臺中地方
    法院檢察署檢察官提起公訴、本院以95年度交易字第112 號
    刑事判決被告過失傷害人確定在案。原告經就醫治療後，目
    前仍呈聽力障礙，造成生理及心理之傷害影響甚鉅，爰依民
    法第184條第1項前段、第191條之2本文、第193條第1項之規
    定，請求被告賠償(1)醫療費用支出新臺幣（下同）4,415 元
    ；(2)受傷期間無法工作之工作收入42萬元；(3)精神慰撫金30
    萬元；(4)後續醫療費用2萬元等語，並聲明：(一)被告應給付
    原告560,000元，及自95年11月24日起至清償日止，按年息
    5%計算之利息；(二)願供擔保請准宣告假執行。
三、被告則以：對於本院95年度交易字第112號刑事判決認定事
    實，不為爭執，且對於醫療費用支出、後續醫療費用20,000
    元及無法工作損失每月以2萬元計算沒有意見，又慰撫金請
    求金額過高。另原告當時無工作，如有工作損失，請求一年
    也過高等語，資為抗辯。並聲明：原告之訴駁回。
四、得心證之理由：
  (一)原告主張被告於上開時、地駕駛自小客車違規肇事，致原告
    受傷之事實，業據本院95年度交易字第112號刑事判決認定
    被告疏未充分注意車前狀況而有過失，並依過失傷害人致重
    傷罪名，判處被告拘役伍拾日，如易科罰金，以銀元300元
    即新臺幣900元折算壹日等情，為被告所不爭執，並經本院
    依職權調取臺灣臺中地方法院檢察署95年度偵字第3870號、
    95年度他字第930號、本院95年度交易字第112號刑事卷宗核
    閱屬實，且有台中縣區車輛行車事故鑑定委員會95年5月24
    日中縣鑑字第0955501630號函文附於本院刑事卷可稽，原告
    此部分之主張，堪信為真實。
  (二)按因故意或過失，不法侵害他人之權利者，負損害賠償責任
    。汽車、機車或其他非依軌道行駛之動力車輛，在使用中加
    損害於他人者，駕駛人應賠償因此所生之損害。又不法侵害
    他人之身體或健康者，對於被害人因此喪失或減少勞動能力
    ，或增加生活上之需要時，應負損害賠償責任。不法侵害他
    人之身體、健康、名譽、自由、信用、隱私、貞操，或不法
    侵害其他人格法益而情節重大者，被害人雖非財產上之損害
    ，亦得請求賠償相當之金額。民法第184條第1項前段、第19
    1條之2本文、第193條第1項及第195條第1項分別定有明文。
    本件被告駕車過失肇事，致原告受傷，該過失行為與原告所
    受傷害間，自具有相當因果關係。從而，原告依上開規定，
    請求被告負損害賠償責任，自屬有據。茲就原告請求之金額
    ，是否應予准許，分述如下：
    1.醫療費用部分：
      原告主張支出醫療費用計4,415元，業據其提出財團法人
      仁愛綜合醫院診斷證明書影本2紙為證，並為被告所不爭
      執，則原告此部分之請求為有理由，應予准許。
    2.受傷期間無法工作收入損害部分：
    　原告主張其因車禍無法工作期間為一年，車禍前每月收入
      為2萬元，就每月收入2萬元部分為被告所不爭執，並有丞
      陽實業股份有限公司證明書乙紙附卷可證，但被告否認原
      告不能工作期間為一年。經本院依聲請函詢財團法人仁愛
      醫院有關原告無法工作期間為何，經該院以96年2月13 日
      以仁總字第96020031號函復：原告不能工作期間不逾10
      日，有該院函文乙紙附卷可稽，基此計算原告不能工作期
      間之損害為6667元 (計算式：20000元×10日÷30日
      =6,667元，小數點以下四捨五入)。
  　3.精神慰撫金部分：按慰藉金之賠償須以人格權遭遇侵害，
    　使精神上受有痛苦為必要，其核給之標準固與財產上損害
      之計算不同，然非不可斟酌雙方身分資力與加害程度，及
      其他各種情形核定相當之數額（最高法院51年台上字第22
      3號判例意旨參照）。本件原告為空中大學肄業，事故發
      生前每月薪資20,000元，名下僅有新光合成纖維股份有限
      公司投資22,100元，而被告為國中畢業，每月收入平均
      15,000元，名下無財產（詳如卷附稅務電子閘門資料查詢
      表）。本院審酌上情，及原告因本件事故受有頭部開放性
      傷口、臉、頭皮、頸之挫傷及兩耳感音性聽障等傷害，並
      參照臺灣省臺中縣區車輛行車事故鑑定委員會鑑定意見書
      、臺灣省車輛行車事故覆議鑑定委員會函，認為本件事故
      之發生，被告為肇事原因，原告無肇事責任（詳如本院95
      年度交易字第112號刑事案卷第31、32頁）等情，認原告
      請求精神慰撫金300,000元尚屬過高，應核減為100,000
      元，始為允當。
  　4.後續醫療費用部分：
  　　原告主張因系爭車禍，遺有聽力障礙，後續尚需醫療費用
    　為2萬元，為被告所不爭執，應認為真實。
    (三)綜上所述，原告因本件事故得請求被告賠償醫療費用4,41
      5元、受傷期間無法工作之收入損害6,667元、精神慰撫金
      100,000元及後續醫療費用20,000，合計應為131,082元（
      計算式：4,415元＋6,667元＋100,000元＋20,000＝131,
      082元）。
  (四)按給付有確定期限者，債務人自期限屆滿時起，負遲延責任
    。給付無確定期限者，債務人於債權人得請求給付時，經其
    催告而未為給付，自受催告時起，負遲延責任。其經債權人
    起訴而送達訴狀，或依督促程式送達支付命令，或為其他相
    類之行為者，與催告有同一之效力。民法第229條第1項及第
    2項定有明文。又遲延之債務，以支付金錢為標的者，債權
    人得請求依法定利率計算之遲延利息。但約定利率較高者，
    仍從其約定利率。應付利息之債務，其利率未經約定，亦無
    法律可據者，週年利率為5%。民法第233條第1項及第203條
    亦有明文。本件原告對被告之損害賠償債權，核屬無確定期
    限之給付，既經原告起訴而送達訴狀，被告迄未給付，當應
    負遲延責任，是原告請求被告給付自刑事附帶民事起訴狀繕
    本送達之翌日即95年11月24日（本院95年度交附民字第112
    號案卷附第2頁，原告雖於95年7月11日刑案開庭時請求被告
    賠償66萬元，但未請求利息，迄本案審理中，始於95年10月
    18日提準備書狀始請求利息，被告於95年11月23日收受準備
    書狀）起，按年息5%計算之法定遲延利息，洵屬有據。
  (五)從而，原告依據侵權行為損害賠償之法律關係，請求被告給
    付原告131,082元，及自95年11月24日起至清償日止，按年
    息5%計算之利息，為有理由，應予准許。其逾此範圍之請求
    ，則屬無據，應予駁回。
五、原告陳明願供擔保聲請宣告假執行，就其勝訴部分，核無不
    合，爰酌定相當擔保金額宣告之。至原告敗訴部分，其假執
    行之聲請亦失其依據，應併予駁回。
六、本件原告提起刑事附帶民事訴訟，而由本院刑事庭依刑事訴
    訟法第504條第1項規定，裁定移送前來，依同條第2項規定
    免繳納裁判費，其於本院審理期間，僅生提解人犯費用2,90
    0元，附予敘明。
六、訴訟費用負擔之依據：民事訴訟法第79條。
中　　華　　民　　國　　96　　年　　5　　月　　 18　　日
                  民事第一庭  法　官　陳學德
以上正本係照原本作成。
如對本判決上訴，須於判決送達後20日內向本院提出上訴狀。
中　　華　　民　　國　　96　　年　　5　　月　　 18　　日
                    　　　　　書記官　何惠文
